臺灣高等法院高雄分院刑事判決　　　　 96年度上易字第905號
上　訴　人　臺灣高雄地方法院檢察署檢察官
被　　　告　甲○○
上列上訴人因被告竊盜案件，不服臺灣高雄地方法院96年度易字
第1759號中華民國96年7月31日第一審判決（起訴案號：臺灣高
雄地方法院檢察署95年度偵字第32432號），提起上訴，本院判
決如下：
    主  文
上訴駁回。
    理  由
壹、證據能力部分：
一、按被告以外之人於審判外之陳述，雖不符刑事訴訟法法第
    159 條之1至第159條之4規定，而經當事人於審判程序同意
    作為證據，法院審酌該言詞陳述或書面陳述作成時之情況，
    認為適當者，亦得為證據；當事人、代理人或辯護人於法院
    調查證據時，知有同法第159條第1項不得為證據之情形，而
    未於言詞辯論終結前聲明異議者，視為有前項之同意，同法
    第159條之5亦已明揭其旨。證人乙○○於警詢之陳述，雖係
    被告以外之人於審判外所為之言詞陳述，係為傳聞證據，然
    檢察官及被告於本院言詞辯論終結前均未聲明異議，且本院
    審酌證人乙○○於警詢所為陳述作成時之情況，並無何不適
    當之情形，是依上開規定得作為證據。
二、又按證人應命具結；證人、鑑定人依法應具結而未具結者，
    其證言或鑑定意見，不得作為證據，刑事訴訟法第158條之3
    定有明文。查告訴人乙○○於偵查中之證述，未經具結為之
    ，亦無依法不得令其具結之情形，其證言無證據能力。
貳、實體部分：
一、公訴意旨略以：被告甲○○意圖為自己不法所有，基於竊盜
    之犯意，於民國94年6 月4 日某時，持客觀上足供兇器使用
    之螺絲起子，至高雄縣六龜鄉土37之4號告訴人乙○○住
    處外牆上之電源箱，私接電線到土37之3號自己住處之冷
    氣機上，並自斯時起至95年11月13日止，竊取數量不詳之電
    力供己使用，嗣於95年11月13日經告訴人乙○○發現，報警
    處理，因認被告涉有刑法第321條第1項第3款之加重竊盜罪
    嫌云云。
二、按犯罪事實應依證據認定之，無證據不得認定犯罪事實；不
    能證明被告犯罪者，應諭知無罪之判決，刑事訴訟法第154
    條第2 項、第301 條第1 項分別定有明文。又刑事訴訟法上
    所謂認定犯罪事實之證據，係指足以認定被告確有犯罪行為
    之積極證據而言，如未能發現有相當證據或證據不足以證明
    ，自不能以推測或擬制之方法以為裁判基礎，而認定不利於
    被告之事實，需依積極證據，苟積極證據不足為不利被告之
    認定時，即應為有利於被告之認定，更不必有何有利之證據
    ；所謂「積極證據足以為不利被告事實之認定」，係指據為
    訴訟上證明之全盤證據資料，在客觀上已達於通常一般之人
    均不致於有所懷疑、而得確信被告確曾犯罪之程度；若未達
    到此一程度，而有合理之懷疑存在時，即無從為有罪之確信
    。而訴訟上所得之全盤證據資料，固不以直接證據為限，間
    接證據亦應包含在內，惟採用間接證據時，必其所成立之證
    據，在直接關係上，雖僅足以證明他項事實，而由此他項事
    實，本於事理之作用足以證明待證事實者，方為合法，若憑
    空之推想，並非得採為證據資料之間接證據，最高法院29年
    上字第3105號、40年臺上字第89號、30年上字第816號及32
    年上字第67號、76年臺上字第4986號判例均分別明揭斯旨，
    足資參酌。尚且，刑事訴訟法第161條已於91年2月8日修正
    公布，其第1項規定：檢察官就被告犯罪事實，應負舉證責
    任，並指出證明之方法。因此，檢察官對於起訴之犯罪事實
    ，應負提出證據及說服之實質舉證責任。倘其所提出之證據
    ，不足為被告有罪之積極證明，或其指出證明之方法，無從
    說服法院以形成被告有罪之心證，基於無罪推定之原則，自
    應為被告無罪判決之諭知，最高法院92年台上字第128號判
    例明揭此旨。申言之，刑事訴訟制度受「倘有懷疑，則從被
    告之利益為解釋」、「被告應被推定為無罪」原則所支配，
    故得為訴訟上證明者，無論為直接或間接證據，須客觀上於
    吾人一般社會生活經驗均不致有所懷疑，而達於確信之程度
    者，且除認定被告犯罪之外，無從本於同一事證為其他有利
    於被告之合理推斷，始可以之為不利之認定，倘其證明尚未
    達於確信之程度，而有合理可疑存在時，即難據為被告有罪
    之認定。
三、本件公訴人認被告甲○○涉犯刑法第321條第1項第3款之加
    重竊盜罪嫌，無非係以告訴人乙○○之指訴及竊電地點平面
    示意圖、臺灣電力公司鳳山營業處用電資料表、現場照片6
    張為其主要論據。惟訊據被告堅決否認有何加重竊盜之犯行
    ，辯稱：伊不會接電，可能是94年間伊兒子娶媳婦時，有請
    師傅來查看冷氣為何不能運轉，當時伊並沒有在現場，所以
    伊不知道師傅如何接上電源，之後伊並沒有經常住在家裡，
    所以也沒有特別注意冷氣的電源從何處來等語。
四、經查：
（一）證人黃明琮於原審審理時具結證稱：我從73年開始作水電
      工程到現在；（問：如警詢照片及平面示意圖所示，從高
      雄縣六龜鄉興龍村土37之3號冷氣機接到高雄縣六龜鄉
      興龍村土37之4號電箱的這條電線，是不是你安裝的？
      ）冷氣與電線在被告的兒子於94年結婚之前就有，不是我
      安裝的，是被告於94年間他兒子結婚的時候，來跟我說他
      家的冷氣不能運轉，要我去看一下，我看的結果，發現冷
      氣的電線沒有電，我沿著電線查看，發現電線並沒有接到
      電錶的開關箱【電錶的開關箱位置如警卷照片編號5、6
      所示】，我就用十字螺絲起子將冷氣的電線接到開關箱裡
      面，之後冷氣就可以運轉；並沒有人跟我說要將電線接到
      哪裡，被告只是跟我說他家的冷氣不能運轉，我就自己去
      查看，因為該電錶的開關箱也是我安裝的，電錶也是我幫
      被告申請的，所以我當時認為該電錶是被告所有，才將冷
      氣的電線接到電錶的開關箱裡面，該電線也是本來就有了
      。高雄縣六龜鄉興龍村土37之3號有電箱，但是離房子
      比較遠，因為高雄縣六龜鄉興龍村土37之3號沒有辦理
      登記，所以只好用旁邊的空地申請電錶。我當時認為二間
      房子都是被告的，該電線本來就是在高雄縣六龜鄉興龍村
      土37之4號房子電源箱的旁邊，我就直接把電線接上高
      雄縣六龜鄉興龍村土37之4的電箱上。我接冷氣的電線
      時，被告或其家人沒有在旁邊，因為當天被告一家人忙著
      結婚的事情，當天中午我是去吃喜酒，剛好被告說他家的
      冷氣不能運轉，所以我才臨時拿被告家中的螺絲起子去將
      電線鎖到電源上。我一開始認為被告平常沒有使用冷氣，
      所以才將電線拆下來，後來被告與告訴人因為本案發生爭
      執，要我出面說明，我才知道該電線是乙○○買下高雄縣
      六龜鄉興龍村土37之4號房子之後，把它拆下來的，我
      也是在被告與告訴人發生糾紛之後才知道高雄縣六龜鄉興
      龍村土37之4號房子拍賣掉了等語。顯見，系爭電線並
      非由被告擅自接在告訴人所有上開房屋之電源開關處，亦
      非由被告指示不知情之人將系爭電線接在上開電源開關處
      ，是被告主觀上有無竊電之犯意，客觀上有無竊電之犯行
      ，均堪質疑。
（二）其次，被告自承於請證人黃明琮去檢視冷氣之前，曾請人
      灌冷氣的冷煤，故就被告主觀認知而言，被告以為系爭冷
      氣之所以不能運轉並非因為沒有接上電源所致，所以才會
      先請師傅灌冷煤，其後因仍無法運轉，始請黃明琮再行檢
      查問題何在，實為事理之常；是以，被告應並不知悉系爭
      冷氣並未接上電源，故其無私接電線來竊電之動機與目的
      ，至為灼然。再參以，被告迭於警詢、偵查中及原審審理
      時，均供承長年未住於該處，而唯一在家之妻子復未居住
      於告訴人所指稱竊電之2樓房間；倘被告確有竊電之犯意
      ，何以要接在幾乎不曾使用之房間的電器上？又告訴人於
      原審準備程序中亦陳稱：對於被告事後之說明，我可以接
      受，被告確實並無竊電之故意等語（見原審卷第16頁），
      益徵證人黃明琮上開所述，並無悖於情理之處；況且，原
      為被告所有門牌號碼土37之4號之房屋（坐落於高雄縣
      六龜鄉○○段62地號），業經告訴人乙○○拍定，並於93
      年5月4日移轉所有權一事，第三人未必有所注意知悉，是
      證人黃明琮主觀上對於電源開關箱所有權之歸屬，並無任
      何懷疑，亦與常情無違，從而，證人黃明琮本於自己之確
      信，將被告所有冷氣之電線，錯接至告訴人乙○○所有之
      電源開關箱上，尚難認有何竊電之犯意，從而，亦難認被
      告有何竊電之犯行。另竊電地點平面示意圖、臺灣電力公
      司鳳山營業處用電資料表及現場照片6張，僅能證明被告
      所有上開冷氣之電線確有接至告訴人所有上開房屋之電源
      開關處，惟尚難以此即遽認被告主觀上有竊電之犯意。
（三）綜上所述，本案除告訴人之指訴外，尚無其他直接與間接
      證據可資佐證，公訴人對起訴犯罪事實所提出之證據，在
      客觀上尚未使本院達於通常一般之人均不致有所懷疑，而
      得確信被告確曾犯罪之程度，其有合理之懷疑存在時，即
      無從為有罪之確信，自不得僅憑告訴人於警詢中不利於被
      告之指訴而遽為被告不利之認定。此外，復查無其他積極
      證據足認被告有何竊電之犯行，被告被訴加重竊盜罪自屬
      不能證明。
五、原審因而以不能證明被告犯加重竊盜罪，而為被告無罪之諭
    知，核無違誤；檢察官上訴意旨，猶執前詞，指摘原判決不
    當，為無理由，應予駁回。據上論斷，應依刑事訴訟法第
據上論斷，應依刑事訴訟法第368條，判決如主文。
本案經檢察官陳宗吟到庭執行職務。
中　　華　　民　　國　　96　　年　　10　　月　　31　　日
                  刑事第九庭    審判長法  官  莊秋桃
                                      法  官  范惠瑩
                                      法  官  陳  箐
以上正本證明與原本無異。
不得上訴。
中　　華　　民　　國　　96　　年　　10　　月　　31　　日
　　　　　　　　　　　　　　　　　　　書記官  張宗芳
